【裁判字號】    97,易,3384
【裁判日期】    970925
【裁判案由】    竊盜
【裁判全文】
臺灣臺中地方法院刑事判決              97年度易字第3384號
公  訴  人  臺灣臺中地方法院檢察署檢察官
被      告  丙○○
上列被告因竊盜案件，經檢察官提起公訴（97年度偵字第5105號
），本院判決如下：
    主    文
丙○○竊盜，處有期徒刑月，如易科罰金，以新台幣壹仟元折
算壹日。緩到貳年。
    犯罪事實
一、丙○○明知其並無在坐落臺中縣霧峰鄉○○○段540 地號之
    國有土地（原登記為許秀娥之子羅益洲所有，於民國96年10
    月26日，因徵收而登記為國有土地，管理機關為交通部臺灣
    區○道○○○路局），挖取土壤之權利，竟仍意圖為自己不
    法之所有，於97年2 月14日上午8 時許，僱請不知情之楊瑞
    堂與呂丹清、呂丹鵬（均另為不起訴處分），在上開土地，
    分別駕駛挖土機與車牌號碼197—SX、090—SX號自用大貨車
    ，由楊瑞堂將上開土地之土壤，挖取至呂丹清、呂丹鵬所駕
    駛之前開貨車上，再由呂丹清、呂丹鵬載運至丙○○之父鄒
    英燥所有坐落霧峰鄉○○○段454 之11地號土地，供填平該
    筆土地之用，共計竊取約29.295立方公尺之土壤。嗣於同日
    上午11時許，丙○○、楊瑞堂、呂丹清與呂丹鵬為警當場查
    獲，始查悉上情。
二、案經臺中縣警察局霧峰分局報請臺灣臺中地方法院檢察署檢
    察官偵查起訴。
    理    由
一、訊據被告丙○○偵查中矢口否認有何竊盜犯行，辯稱：伊不
    知道前揭土地已被徵收為國有土地，且伊弟弟鄒慶傳曾於96
    年6月間，去問地主許秀娥及耕作權人羅耀地，他們有同意
    讓伊挖土，又伊於97年2月初，也有再次徵求羅耀地同意云
    云。於本院審理時坦承上開犯罪事實，並請求從輕發落，予
    以緩刑宣告等語。查：
（一）坐落臺中縣霧峰鄉○○○段540 地號之國有土地，確於97
      年2 月14日上午8 時許，遭被告所僱請之楊瑞堂、呂丹清
      與呂丹鵬挖取土壤，並載運至坐落霧峰鄉○○○段454 之
      11地號土地，供填平該筆土地之用，共計挖取約29.295立
      方公尺之土壤等情，業據證人甲○○（即交通部臺灣區○
      道新建工程局第二區工程處之工程員）於警詢時、偵查中
      證述及同案被告楊瑞堂、呂丹清、呂丹鵬於警詢時、偵查
      中供述甚詳（被告就此亦不否認），且有刑案現場測繪圖
      、地籍圖、土地登記第二類謄本、徵收用地地價補償清冊
      、贓物認領保管單各1 張及查獲現場照片4 張附卷可稽。
（二）被告所辯稱曾於96年6 月間，徵求許秀娥、羅耀地同意其
      前往該筆土地挖土一情，固與證人許秀娥於偵訊時所證稱
      ：「約於96年6 月之前，幫我種田的羅耀地，告訴我說丙
      ○○問他可否挖一些土去補田埂，我就告訴羅耀地說如果
      不影響他耕作的話，是沒有關係，當時我不認識丙○○。
      」等語，互核相符。惟許秀娥同意被告在該筆土地挖土之
      時間係於96年6 月間，而被告僱請楊瑞堂、呂丹清、呂丹
      鵬至該筆土地挖土之時間為97年2 月14日，已相距長達8
      個月之久，故縱令被告並不知悉該筆土地已被徵收為國有
      土地（即誤認仍為許秀娥所有），然被告如欲於97年2 月
      14日，在該筆土地挖取土壤，則衡諸常情，被告理應再行
      徵求許秀娥之同意。蓋於許秀娥前次同意後，已歷經長達
      8 個月之時間，被告應可預見許秀娥使用該筆土地之客觀
      情狀及是否同意他人挖土之態度，已有變更之高度可能性
      ，而未必仍同意他人前往挖土。從而，本件自無從僅因許
      秀娥曾於96年6 月間，同意被告挖土，即認定被告於97年
      2 月14日挖取土壤，係因主觀上誤認仍有前往該筆土地挖
      取之權利，而謂被告之主觀上並無不法所有之意圖。
（三）又被告於偵訊時雖辯稱：「我於97年2 月初，有再去問許
      秀娥的姪子羅耀地，他是該筆土地的耕作權人，羅耀地說
      可以，他說去年6 月已經跟許秀娥問過了，所以不用再問
      許秀娥了。」等語，惟證人羅耀地於偵訊時結證稱：「（
      問：是否知道丙○○於97年2 月14日去現場挖土？）我不
      知道。」、「（問：今年2 月初丙○○是否有去找你說要
      挖土的事情？）沒有，他說他的田不平需要土，但我沒有
      同意，我跟他說我已經沒有在耕作了，跟我沒有關係，我
      沒有權利，我告訴他要去問地主，地主如果同意就沒有問
      題。」、「（問：丙○○找你時，你是否知道該筆土地已
      經徵收完畢？）知道，但我沒有告訴丙○○，因為我沒有
      相關資料，我對徵收作業不是很清楚。」等語，顯與被告
      之前開辯述情節，互不相符。且由證人羅耀地之上開證詞
      ，可知羅耀地於被告再次徵詢時，已明確告知被告其並無
      同意之權利。況證人羅耀地既已知悉該筆土地已被徵收，
      則其自無表示同意被告在該筆土地挖土之理。又證人甲○
      ○、許秀娥於偵訊時亦分別證稱：「被告在該筆土地挖土
      ，沒有經過我們機關同意。」、「我不知道被告於97年2
      月14日去該筆土地挖土，我也沒有同意。」等語。從而，
      本件足認被告於97年2 月14日，應已知悉其係未經土地所
      有權人或其他使用權人之同意，而擅自在該筆土地挖取土
      壤。
（四）是綜合上情，且被告之主觀上，應足認有不法所有之意圖
      ，其罪行應堪認定。
二、核被告所為，係犯刑法第320條第1項之竊盜罪。又被告利用
    不知情之同案被告楊瑞堂、呂丹清、呂丹鵬，在前揭土地竊
    取土壤，為間接正犯。爰審酌被告犯罪之動機、目的、手段
    、所生危害及犯後態度等一切情狀，量處如主文所示之刑，
    並諭知易科罰金之折算標準。查被告並無前科，未曾受過有
    期徒刑以上刑之宣告，有臺灣臺中地方法院檢察署刑案查註
    紀錄表1份附卷可佐，且被告從事農耕，挖土填補農地，惡
    性不大，本院認其經此教訓，應知所警惕，應無再犯之虞，
    因而本院認其所宣告之刑，以暫不執行為適當，併予宣告緩
    刑2年，以啟自新。
據上論斷，應依刑事訴訟法第299條第1項前段，刑法第320條第1
項、第41條第1項前段、第74條第1項第1款，判決如主文。
本案經檢察官乙○○到庭執行職務。
中    華    民    國    97    年    9     月    25    日
                  刑事第七庭    法  官  郭德進
上正本證明與原本無異。
如不服本判決，應於收受送達後10日內向本院提出上訴書狀（應
敘述具體理由並附繕本）。
上訴書狀如未敘述理由，應於上訴期間屆滿後20日內補提理由書
於本院。
                                書記官  陳惠玲
中    華    民    國    97    年    9     月    26    日
附錄論罪科刑法條
中華民國刑法第320條第1項
意圖為自己或第三人不法之所有，而竊取他人之動產者，為竊盜
 罪，處5年以下有期徒刑、拘役或5百元以下罰金。


司法院資訊處製作；財團法人民間司法改革基金會備份。
